臺灣新竹地方法院刑事裁定
111年度聲再字第2號
聲  請  人
即受判決人  盧玉賢




上列再審聲請人即受判決人因違反毒品危害防制條例案件，對於
本院於民國109年7月3日所為之109年度易字第392號刑事判決，
聲請再審，本院裁定如下：
    主  文
再審之聲請駁回。
    理  由
一、按對於有罪確定判決之救濟程序，依刑事訴訟法規定有再審
    及非常上訴二種。非常上訴以原確定判決違背法令，由最高
    檢察署檢察總長向最高法院提起之非常救濟程序，目的在求
    統一法律之適用；再審則係對確定判決之事實錯誤而為之救
    濟方法，至於適用法律問題則不與焉。亦即再審係因確定判
    決顯著存有難以容忍之事實誤認，基於實體真實之發現，在
    具體妥當性之要求下，迫使確定判決之法的安定性對之讓步
    ，據以顛覆法諺所謂「既判力視為真實」之非常救濟制度，
    乃法的安定性與公平原則兩相衝突之際，所作權衡之結果。
    從而再審與非常上訴制度，雖均係針對確定裁判之特別救濟
    途徑，但再審係在救濟原確定裁判認定事實錯誤而設，而非
    常上訴制度則在糾正原確定判決法律上之錯誤。是如對於原
    確定判決係以違背法令之理由聲明不服，則應依非常上訴程
    序為之，非循再審程序所能救濟，二者迥不相同。次按法院
    認為聲請再審之程序違背規定者，應以裁定駁回之，刑事訴
    訟法第433條定有明文。
二、聲請意旨略以：按新修正之毒品危害防制條例於民國109年7
    月15日施行，聲請人即受判決人（下稱聲請人）盧玉賢距前
    次曾受觀察勒戒已逾14年之久，所涉之本案於新法施行時仍
    繫屬法院，尚未判決確定，是本案應適用新法，而應再受觀
    察勒戒之處分，原判決（偵查字號：109年度毒偵字第493號
    ）依法判處有期徒刑6月，顯有判決不適用法則及適用法則
    之不當，且該案應為聲請人現受戒治之110年度戒執字第40
    號吸收之，為此聲請再審請求撤銷原裁決等語。
三、經查：　　
　㈠聲請人聲請再審之際，雖未附具原判決之繕本，然本院審酌
    聲請人現確因案入監執行戒治，其人身自由受到拘束，提出
    原確定判決之繕本確有事實上之困難，為兼顧其特別救濟程
    序之訴訟權保障，由本院逕行列印網路列印本以代其原判決
    繕本之提出，先予敘明。
　㈡查聲請人前於96年間因施用毒品案件，經本院以96年度毒聲
    字第44號裁定令入勒戒處所觀察、勒戒，認有繼續施用毒品
    傾向，經本院以96年度毒聲字第221號裁定令入戒治處所強
    制戒治，於97年6月9日執行完畢釋放，並經臺灣新竹地方檢
    察署檢察官以97年度戒毒偵字第37號為不起訴處分確定，又
    於上開強制戒治執行完畢釋放後5年內之99年間，再因施用
    第一、二級毒品案件，經本院以99年度審訴字第587號判決
    各判處有期徒刑7月、4月，應執行有期徒刑10月確定；嗣聲
    請人仍於109年2月16日因施用第二級毒品案件，經本院斟酌
    上開保安處分、判刑紀錄，而於109年7月3日以109年度易字
    第392號判決判處有期徒刑6月，並於同年月31日確定等節，
    此有本院109年度易字第392號判決影本、臺灣高等法院被告
    前案紀錄表各1份在卷可參。
　㈢而觀諸聲請人上開聲請意旨，並未就前揭曾受觀察勒戒、強
    制戒治等保安處分、判刑紀錄加以爭執，復未提出相關證據
    或指明本院109年度易字第392號確定判決所認定之事實有何
    錯誤之處，是聲請意旨並非就本院前揭確定判決，主張認定
    事實有誤而聲請再審，又其對本院上開確定判決所認定之事
    實既無爭執，所執該「判決有不適用法則及適用法則之不當
    」，當與刑事訴訟法第420條、第421條所規定，得據以聲請
    再審之事由無涉，則揆諸首揭說明，聲請人並非以認定事實
    錯誤為由聲請再審，自屬聲請再審之程序違背規定，且無從
    補正，自應予駁回。
　㈣末按，聲請再審之案件，除顯無必要者外，應通知聲請人及
    其代理人到場，並聽取檢察官及受判決人之意見。但無正當
    理由不到場，或陳明不願到場者，不在此限，刑事訴訟法第
    429條之2條定有明文。故為使法院得以釐清其聲明意旨與事
    由，俾利法院依據事務本質及聲請人所提資料，據以判斷聲
    請再審之合法性及有無聲請再審之理由，法院自得依據個案
    情節，決定有無踐行通知到場及聽取意見等法定程序之必要
    。至於有關於必要性之判斷，則應視踐行該法定程序是否有
    助於釐清聲請意旨及所主張之再審事由，自未排除法院於認
    有程序上不合法、顯無理由或應逕予開啟再審程序時，得不
    經踐行該法定程序並逕為裁定，衡諸本件聲請程序既違背規
    定，且無從補正，依前開說明及刑事訴訟法第429條之2之立
    法意旨，自無通知（或提解）聲請人到場並聽取其意見之必
    要，附此敘明。
四、據上論斷，應依刑事訴訟法第433條，裁定如主文。　
中　　華　　民　　國　　111 　年　　 2　　月　　24　　日
　　　　　　　　　刑事第二庭 審判長法　官　楊數盈
　　　　　　　　　                 法  官  崔恩寧
　　　　　　　　　　　　　　 　　　法  官  江宜穎
以上正本證明與原本無異。
如不服本裁定，應於裁定送達後5日內向本院提出抗告狀。
中　　華　　民　　國　　111 　年　　 2　　月　　24　　日
                                   書記官  蕭妙如